臺灣新北地方法院民事裁定
                                  111年度消債救字第12號
聲  請  人  陳輝龍
代  理  人  游弘誠律師（法扶律師）
上列當事人因消費者債務清理事件聲請暫免繳納費用，本院裁定
如下：
    主  文
聲請駁回。
    理  由
一、按債務人聲請清算而無資力支出消費者債務清理條例（下稱
    消債條例）第6條之費用者，得聲請法院以裁定准予暫免繳
    納；無資力支出費用之事由，應釋明之；關於更生或清算之
    程序，除本條例別有規定外，準用民事訴訟法之規定，消債
    條例第7條第1項、第2項、第15條分別定有明文。次按經分
    會准許法律扶助之無資力者，其於訴訟或非訟程序中，向法
    院聲請訴訟救助時，除顯無理由者外，應准予訴訟救助，不
    受民事訴訟法第108條規定之限制，雖為法律扶助法第63條
    所明定，惟得依消債條例清理債務之債務人，於申請法律扶
    助時，無須審查其資力，亦為法律扶助法第13條第2項第3款
    規定在案，是債務人固申請法律扶助獲准，尚無法釋明其無
    資力支出費用之事由，法院仍應就債務人之資力審酌是否准
    予訴訟救助。
二、本件聲請意旨略以：聲請人本件聲請清算程序業經財團法人
    法律扶助基金會台北分會審查准予全部扶助，足證確有無支
    出費用之情事，請鈞院准予聲請人暫免繳納聲請清算費用等
    語。
三、經查，本件聲請人主張其無資力支出聲請清算之所需費用郵
    務送達費用等語，固據提出財團法人法律扶助基金會台北分
    會專用委任狀、全國財產稅總歸戶財產查詢清單、108、109
    年度綜合所得稅各類所得資料清單及法律扶助基金會台北分
    會申請人資力審查詢問表影本、審查表影本等件在卷為證。
    惟聲請人所提出之法律扶助基金會台北分會申請人資力審查
    詢問表影本、審查表所示，其上就資力部分僅記載「得依消
    費者債務清理條例清理債務之債務人」等語，可知聲請人並
    未經法律扶助基金會審查其資力情形，核與法律扶助法第63
    條規定法院應准予訴訟救助之情形不同，是本件自無該條規
    定之適用，仍應依消費者債務清理條例第6條之規定審查聲
    請人是否確無資力。次查，聲請人於聲請調解時業已繳納聲
    請費新臺幣1,000元，且參以聲請人每月仍有老人年金及中
    低收入戶補助金合計5,620元、臺灣企銀存摺明細內餘有2,7
    83元、元大證券存摺內餘有大成鋼及能率公司股票若干股、
    房屋1筆等情，此有聲請人提出之臺灣企銀存摺封面及明細
    、元大銀行存摺封面及明細、元大證券存摺封面及明細、蘆
    洲郵局存摺封面及明細、全國財產稅總歸戶財產查詢清單等
    件，業經本院調閱111年度消債清字第107號卷宗審閱查核無
    訛，堪認聲請人仍具相當程度之經濟能力，足以籌措本件聲
    請清算之所需費用及進行清算程序之必要費用。從而，聲請
    人聲請暫免繳納郵務送達費用，於法尚有未合，應予駁回。
中　　華　　民　　國　　111 　年　　10　　月　　24　　日
                  民事第一庭  法  官  毛崑山
上為正本係照原本作成。
如不服本裁定應於裁定送達後10日內向本院提出抗告狀，並應繳
納抗告費新臺幣1,000元。
中　　華　　民　　國　　111 　年　　10　　月　　24　　日
                              書記官  童淑敏